臺灣高等法院刑事判決　　　　　　　　　　　　　　九十三年度交上訴字第四二號
　　上　訴　人　甲○○
　　即　被　告
　　選任辯護人　劉陽明　律師
　　　　　　　　陳璧秋　律師
右上訴人因過失致死案件，不服臺灣板橋地方法院九十二年度交訴字第一四一號，中
華民國九十三年一月三十日第一審判決（起訴案號：臺灣板橋地方法院檢察署九十二
年度偵字第一四七００號），提起上訴，本院判決如左：
    主      文
上訴駁回。
    事      實
一、甲○○係計程車司機，平日以駕駛計程車載客營業維生，為從事駕駛業務之人，
    於民國九十二年七月二十四日下午七時十分許，駕駛九九五─ＬＨ號計程車（即
    營業用小客車），沿臺北縣板橋市○○路內側車道由西往東（即往中和市）方向
    行駛（按該方向共有三線車道），行經民生路三段二七九號前，應注意車前狀況
    並隨時採取必要之安全措施，當時天候晴、路面乾燥無缺陷或障礙物、視距良好
    ，依當時情形及甲○○之智識程度均無不能注意之情事，詎甲○○疏未注意車前
    狀況，適有行人廖許罔市由南往北方向穿越民生路（該處未設置行人穿越道，亦
    非禁止穿越之路段），亦疏未注意左右來車即貿然穿越，甲○○駕駛之計程車右
    照後鏡因此撞擊廖許罔市，廖許罔市倒地受有左枕頂對衝性顱內出血、左眼前房
    破裂、兩股骨部遠端鈍力傷等傷害，經送醫急救後仍因上開傷勢引起創傷性急性
    出血性休克而於九十二年七月二十四日晚上十一時許死亡。甲○○肇事後即打電
    話報案通知救護車將廖許罔市送醫急救，並留在現場等候前來處理之警員，而於
    犯罪未發覺之前即向前來現場處理之警員自承肇事並接受裁判。
二、案經臺灣板橋地方法院檢察署檢察官相驗後偵查起訴。
    理      由
一、訊之被告甲○○，固坦承渠係以駕駛計程車為業務，於右揭時地駕駛計程車撞及
    廖許罔市，且因此致廖許罔市死亡之事實，惟矢口否認有任何業務上過失之情事
    ，並辯稱：本件車禍係因廖許罔市不依規定擅自穿越車道，自行碰撞渠所駕駛之
    計程車右照後鏡所致云云。惟查：
    (一)被害人廖許罔市因遭被告駕駛之計程車右照後鏡撞擊而倒地，受有左枕頂對衝
      性顱內出血、左眼前房破裂、兩股骨部遠端鈍力傷等傷害，經送醫急救後仍因
      上開傷勢引起創傷性急性出血性休克而於九十二年七月二十四日晚上十一時許
      死亡之事實，業經臺灣板橋地方法院檢察署檢察官督同檢驗員相驗明確，製有
      勘驗筆錄、相驗屍體證明書及驗斷書各一份附卷足憑，並有道路交通事故調查
      報告表、道路交通事故現場圖、道路交通事故調查報告表(一)、(二)、車籍作業系
      統─查詢認可資料各一份、肇事現場及車損照片共十二張附卷可稽。
    (二)被告駕駛計程車撞及被害人廖許罔市之經過情形，據被告於警詢時供稱「當時
      我車為民生路西往東行向，行經肇事地點前，我的前方有大約二、三輛車於是
      就放慢速度通過。等到我到達肇事地點時，我就突然聽到我的右後照鏡"碰"的
      一聲．．．。」、「（你在抵達該肇事地點前有無發現廖許罔市的行向？）沒
      有發現廖許罔市的行向。」，而被害人廖許罔市係民國十二年二月十日生，有
      其年籍資料在卷可憑，其於本件車禍發生時已滿八十歲，行動遲緩，徵諸事理
      ，駕駛人應可輕易發現前方有一老人正在穿越道路，且證人乙○○於本院亦具
      結證稱「發生車禍時，我坐在右後座，我太太坐在駕駛座後方，駕駛座旁邊沒
      有人。」、「於行進中聽到『碰』一聲，當時車子是最內側車道。聽到『碰』
      一聲後，我們就下車查看，『碰』一聲之後，車子並無轉動的感覺。」、「聽
      到『碰』一聲，我可以看到車前狀況，也沒有聽到任何聲響。聽到『碰』一聲
      ，我沒有做任何事，只是看正前方，正前方沒有任何東西。下車查看後，發現
      車子右方後躺著一個人。」、「（發生車禍前，左右兩邊前後車子數量多寡）
      右邊有車，當時右邊的狀況並不屬於塞車的狀況。正前方沒有車。當時感覺右
      邊的車子比我們還快。」（本院卷第四一、四二、四四頁）。是依當時情形，
      被告係直行狀況下抵達肇事地點，而被害人廖許罔市則係由被告行駛方向右側
      橫越馬路，於經過外側及中間車道而抵達內側車道始為被告所駕駛車輛撞及，
      至臻明確。
    (三)按汽車行駛時，駕駛人應注意車前狀況，並隨時採取必要之安全措施，道路交
      通安全規則第九十四條第三項定有明文。被告為職業駕駛人，應注意遵守上開
      交通法規，以避免發生危險，當時天候晴、路面乾燥無缺陷或障礙物、視距良
      好，有卷附道路交通事故調查報告表(一)(二)可考，依當時情形及甲○○之智識程
      度均無不能注意之情形，被告竟疏未注意車前狀況，以致肇事，被告之駕車行
      為顯有過失；本件車禍經原審囑託臺灣省臺北縣區車輛行車事故鑑定委員會鑑
      定，暨經本院送請臺灣省車輛行車事故覆議鑑定委員會鑑定結果，均認定廖許
      罔市於○○道路時，未注意左右來車，為肇事主因，被告駕駛營業小客車，未
      注意車前狀況，為肇事次因，有臺灣省臺北縣區車輛行車事故鑑定委員會九十
      三年一月二日北鑑字第九二一六二二號鑑定意見書及臺灣省車輛行車事故覆議
      鑑定委員會九十三年六月二十一日府覆議字第九三一０四六六號函附卷可參，
      是則被告於右揭地駕車時確有過失乙節，至屬灼然，而被告之過失行為與廖許
      罔市之死亡間，具有相當因果關係，自不因被害人廖許罔市就本件事故亦有過
      失而免其刑責。
    綜右事證，被告所為渠並無過失之辯解，核屬卸責之詞，並不足採信，被告右揭
    犯罪行為，已經證明，應依法論科。
二、被告係從事駕駛業務之人，因駕車過失致人於死，核其所為係犯刑法第二百七十
    六條第二項之業務過失致人於死罪。被告肇事後即打電話報案通知救護車將廖許
    罔市送醫急救，並留在現場等候前來處理之警員，而於犯罪未發覺之前即向前來
    現場處理之警員自承肇事並接受裁判，有臺北縣政府警察局海山分局交通分隊自
    首調查報告表一紙在卷可憑，被告符合自首之要件，爰依刑法第六十二條前段規
    定減輕其刑。
三、原審法院經審理結果，認被告犯業務過失致人於死罪，事證明確，經審酌被告之
    品行良好（參考卷附本院被告全國前案紀錄表及臺北捐血中心捐血紀錄證明單）
    、駕車過失之程度，被害人廖許罔市○○道路時，未注意左右來車，為肇事主因
    ，被告犯後雖未坦承過失情節，惟已與被害人家屬達成和解，且被告之妻張碧涼
    為輕度肢障，有卷附殘障手冊影本及臺北縣板橋市公所中低收入（身心殘障）證
    明書各一紙在卷可佐，需被告撫養照顧等一切情狀，援引刑法第二百七十六條第
    二項、第六十二條前段、第四十一條第一項前段、第七十四條第一款，罰金罰鍰
    提高標準條例第一條前段規定，判處被告有期徒刑五月，如易科罰金，以三百元
    折算一日，並以被告未曾受有期徒刑以上刑之宣告，有本院被告全國前案紀錄表
    一件在卷可按，其因一時不慎，致罹刑章，經此偵審教訓應知謹慎，信無再犯之
    虞，認其所受刑之宣告，以暫不執行為適當，爰併宣告緩刑二年，經核原審判決
    認事用法均無不當或違法，量刑亦屬妥適，被告否認具有過失而提起上訴，為無
    理由，應予駁回。
據上論斷，應依刑事訴訟法第三百六十八條判決如主文。
本案經檢察官張啟彬到庭執行職務
中    華    民    國      九十三      年      七      月     二十七     日
                            臺灣高等法院交通法庭
                                審判長法  官  許  國  宏
                                      法  官  洪  光  燦
                                      法  官  林  勤  純
右正本證明與原本無異。
如不服本判決應於收受送達後十日內向本院提出上訴書狀，未附理由時應於提起上訴
後十日內向本院補提上訴理由書狀（均應按他造人數提出繕本）。
                                      書記官  葉  瑩  庭
中    華    民    國      九十三      年      七      月     二十七     日
附錄本案論罪科刑法條全文
刑法第二百七十六條
因過失致人於死者，處二年以下有期徒刑、拘役或二千元以下罰金。
從事業務之人，因業務上之過失犯前項之罪者，處五年以下有期徒刑或拘役，得併科
三千元以下罰金。
